【裁判字號】    96,重訴,578
【裁判日期】    970331
【裁判案由】    侵權行為損害賠償
【裁判全文】
臺灣板橋地方法院民事判決             96年度重訴字第578號
原      告  丁○○
?      ?  丙○○
?      ?  乙○○
上三人共同
訴訟代理人  莊明翰律師
被      告  甲○○
上列當事人間請求侵權行為損害賠償事件，原告提起附帶民事訴
訟（96年度交重附民字第8 號），經本院刑事庭移送前來，經本
院於民國97年3 月11日言詞辯論終結，判決如下：
    主      文
被告應給付原告丁○○新臺幣參佰伍拾萬元及自民國九十六年九
月十八日起至清償日止，按週年利率百分之五計算之利息。
被告應給付原告丙○○新臺幣壹佰貳拾伍萬元及自民國九十六年
九月十八日起至清償日止，按週年利率百分之五計算之利息。
被告應給付原告乙○○新臺幣壹佰貳拾伍萬元及自民國九十六年
九月十八日起至清償日止，按週年利率百分之五計算之利息。
訴訟費用由被告負擔。
本判決第一項於原告丁○○以新臺幣壹佰壹拾柒萬元為被告預供
擔保後，得為假執行。
本判決第二項於原告丙○○以新臺幣肆拾壹萬柒仟元為被告預供
擔保後，得為假執行。
本判決第三項於原告乙○○以新臺幣肆拾壹萬柒仟元為被告預供
擔保後，得為假執行。
    事實及理由
壹、程序部分：本件被告經合法通知，未於言詞辯論期日到場，
    核無民事訴訟法第386 條所列各款情形，爰依原告之聲請，
    由其一造辯論而為判決。
貳、實體部分：
一、本件原告起訴略以：
    (一)原告丁○○為被害人姜清河之妻，原告丙○○、乙○○則
      為姜清河之兒女。被告甲○○於民國96年1 月26日4 時許
      ，駕駛車號NR-8660 號自用小客車，沿臺北縣土城市○○
      路○ 段往清水路方向行駛，行經清水路263 號前時，明知
      汽車行駛時，駕駛人應注意車前狀況，並隨時採取必要之
      安全措施，又在無速限標誌或標線之路段，行車時速不得
      超過50公里，且依當時天候係陰天、夜間有照明、視距良
      好、路面乾燥、道路係無缺陷、無障礙物之柏油路面等情
      形，復無不能注意之情事，竟疏未注意車前狀況，並隨時
      採取必要之安全措施，仍以時速60公里超速行駛，適有姜
      清河徒步穿越馬路，被告因閃避不及，其所駕駛之前開自
      用小客車之右前車頭因之撞擊到姜清河之左側身體，致姜
      清河因此倒臥地上。嗣因路人聽見撞擊聲而往聲響處查看
      ，見姜清河倒臥地上，旋即報警處理並通知救護車前來，
      惟姜清河仍於送醫後因顱底骨折導致神經性休克不治死亡
      。被告駕車既有過失，並致姜清河死亡，當負侵權行為損
      害賠償責任。爰依侵權行為之法律關係，請求被告賠償損
      害。
    (二)原告依民法第192條、第194條，請求金額如下：
      1.原告丁○○因前揭交通意外事故，已支出醫療費新臺幣
        （下同）3,954 元及喪葬費644,004 元，又原告丁○○
        之扶養義務人除姜清河外，尚有丙○○（68年5 月15日
        生，於96年1 月26日時已27歲）、乙○○（70年3 月31
        日生，於96年1 月26日時已25歲），故姜清河所應負擔
        之扶養義務僅有3 分之1 ，而原告丁○○為40年11月20
        日生，於96年1 月26日為56.2歲，依行政院主計處公布
        95年度臺灣地區平均壽命，女性為79.8歲，尚有餘命23
        .6 歲 ，以每月扶養費1 萬元（即每年12萬元），扣除
        中間利息計算，原告丁○○一次所能請求之扶養費即為
        623,203元（元以下4 捨5 入）。
      2.原告丁○○本有老伴陪至終老，原告丙○○、乙○○本
        可奉養父親，以報養育之恩，一家人本可過著幸福快樂
        日子，卻因被告駕車過失行為，導致姜清河死亡，噩耗
        傳來，全家背忿難憶，每當念及配偶及慈父突然天人永
        隔，心中痛苦萬分，故就精神慰撫金部分，原告丁○○
        、丙○○、乙○○分別請求被告賠償2,228,839 元、12
        5 萬元及125 萬元。
      3.總計原告丁○○請求賠償350 萬元（即3,954 元＋644,
        004 元＋623,203 元＋2,228,839 元＝350 萬元），原
        告丙○○、乙○○各請求賠償125 萬元。
    (三)爰聲明：
      1.被告應給付原告丁○○350 萬元及自起訴狀繕本翌日起
        至清償日止，按年息百分之5 計算之利息。
      2.被告應給付原告丙○○125 萬元及自起訴狀繕本翌日起
        至清償日止，按年息百分之5 計算之利息。
      3.被告應給付原告乙○○125 萬元及自起訴狀繕本翌日起
        至清償日止，按年息百分之5 計算之利息。
      4.原告願供擔保請准宣告假執行。
二、被告未於言詞辯論期日到場，亦未提出書狀作何聲明或陳述
    。
三、原告主張被告有前揭駕車過失行為，致姜清河死亡等情，業
    據被告於警詢、偵查及本院96年度交訴字第28號審理時所坦
    承，並有證人李大業於警詢及偵查中之證詞、道路交通事故
    現場圖、道路交通事故調查報告表、現場及車損照片、監視
    錄影器翻拍照片、車籍作業系統－查詢認可資料、相驗屍體
    證明書、驗斷書、勘驗筆錄、亞東紀念醫院診斷證明書及臺
    灣省臺北縣區車輛行車事故鑑定委員會96年6 月21日北縣鑑
    字第0965180485號函暨鑑定意見書在卷可查，被告超速行使
    且未注意車前狀況，致閃避不及撞死姜清河，其過失行為與
    姜清河死亡結果間，具有相當因果關係，故原告依民法第18
    4 條第1 項前段，主張被告應負侵權行為損害賠償責任，自
    屬有據（本院96年度交訴字28號、臺灣高等法院96年度交上
    訴字第205號均同此認定）。
四、按不法侵害他人致死者，對於支出醫療及增加生活上需要之
    費用或殯葬費之人，亦應負損害賠償責任；被害人對於第三
    人負有法定扶養義務者，加害人對於該第三人亦應負損害賠
    償責任；不法侵害他人致死者，被害人之父、母、子、女及
    配偶，雖非財產上之損害，亦得請求賠償相當之金額，民法
    第192 條第1 、2 項及第194 條分別定有明文。茲就原告請
    求賠償之金額，分述如下：
    (一)關於醫療費、喪葬費用部分：原告丁○○主張其因前揭交
      通意外事故，已支出醫療費3,954 元及喪葬費644,004 元
      ，業已提出醫療費用收據、國寶服務股份有限公司統一發
      票、慈恩園生命紀念館塔（蓮）位訂購單、臺北縣立殯儀
      館使用設施規費繳納收據、天福禮堂出租公司收據單、明
      泓殯儀禮品有限公司承辦亞東醫院往生室業務收費明細表
      、統一發票、收據、殯葬費用支出明細表為證（本院交重
      附民卷第9 至24頁，本院重訴字卷第30頁），且被告已於
      相當時期受合法之通知，卻未於言詞辯論期日到場，亦未
      提出書狀爭執，依民事訴訟法第280 條第3 項準用同條第
      1 項之規定，應視同自認原告所主張之此部分事實，是原
      告依據民法第192 條第1 項請求被告賠償，應屬有據。
    (二)關於扶養費部分：原告丁○○主張其扶養義務人除姜清河
      外，尚有丙○○、乙○○，故姜清河應負3 分之1 的扶養
      義務，而原告丁○○為40年11月20日生，於96年1 月26日
      為56.2歲，依95年度臺灣地區平均壽命，女性為79.8歲，
      尚有餘命23.6歲，以每月扶養費1 萬元（即每年12萬元）
      ，扣除中間利息計算，原告丁○○一次所能請求之扶養費
      即為623,203 元（元以下4 捨5 入）等情，業已敘明其所
      憑依據，且被告已於相當時期受合法之通知，卻未於言詞
      辯論期日到場，亦未提出書狀爭執，依民事訴訟法第280
      條第3 項準用同條第1 項之規定，應視同自認原告所主張
      之此部分事實，是原告依據民法第192 條第2 項請求被告
      賠償，應屬有據。
    (三)關於非財產上損害之慰撫金部分：按慰藉金之賠償須以人
      格權遭遇侵害，使精神上受有痛苦為必要，其核給之標準
      固與財產上損害之計算不同，然非不可斟酌雙方身份資力
      與加害程度，及其他各種情形核定相當之數額（最高法院
      51年台上字第223 號判例參照）。查被害人姜清河係37年
      5 月24日出生，於本件車禍事故發生時為58歲，而原告丁○○、丙○○、乙○○於當時則分別為56、27、25歲，有
      其戶籍謄本在卷可查（本院交重附民字卷第5 頁）。又原
      告丁○○為高中畢業，現為家管，無工作收入，惟95年度
      則曾有81,750元之薪資所得，名下另有6076-GT 之自用小
      客車1 台，原告丙○○為專科畢業，現任職會計，月薪約
      25,000元，名下有位於土城市之房地各1 筆，並分別投資
      矽品精密工業股份有限公司、九德電子股份有限公司15,4
      90元及40,600元，原告乙○○為高中畢業，現為通訊行業
      務，月薪28,000元，於95年度分別向聯歐通訊有限公司、
      凱星通信有限公司、達昇通信有限公司領取薪資18,300元
      、47,580元、187,481 元，業據原告陳述明確，並經本院
      依職權調閱其稅務電子閘門財產所得調件明細表（本院重
      訴字卷第14至19、29頁）附卷可查。至被告於行為時為29
      歲，高中畢業，家境勉持，業據其於肇事後製作警詢筆錄
      時陳述明確，且經本院依職權調閱其稅務電子閘門財產所
      得調件明細表（本院重訴字卷第20頁），其名下除有BV-7
      612 號自小客車外，並無其他財產。本院審酌兩造之教育
      程度、家庭狀況及經濟能力，兼衡原告丁○○與被害人姜
      清河結褵數十年，育有丙○○、乙○○兒女，原可共享天
      倫樂趣，竟因被告駕車疏失，導致天人永隔，原告丁○○
      痛失愛夫，此後無人伴其終老，而原告丙○○、乙○○雖
      已成年及獨立工作，但失怙之痛仍可想見，因認原告丁○○、丙○○、乙○○分別請求被告賠償精神慰撫金2,228,
      839 元、125 萬元及125 萬元，尚屬適當，而無再予酌減
      之必要。
    (四)綜上，原告丁○○、丙○○、乙○○分別請求被告賠償35
      0 萬元、125萬元及125萬元，均屬有據。
五、按給付無確定期限者，債務人於債權人得請求給付時，經其
    催告而未為給付，自受催告時起，負遲延責任。其經債權人
    起訴而送達訴狀，或依督促程序送達支付命令，或為其他相
    類之行為者，與催告有同一之效力。遲延之債務，以支付金
    錢為標的者，債權人得請求依法定利率計算之遲延利息；又
    應付利息之債務，其利率未經約定，亦無法律可據者，週年
    利率為5 ％，民法第229 條第2 項、第233 條第1 項前段、
    第203 條分別定有明文。本件原告3 人請求被告給付前揭款
    項，係以支付金錢為標的，且兩造間並未約定利率，原告既
    係以刑事附帶刑事起訴狀繕本之送達作為請求之催告，則其
    併請求被告自起訴狀繕本送達之翌日（即96年9 月18日，本
    院交重附民字卷第33頁送達證書參照）起至清償日止，按年
    息5 ％計算之遲延利息，於法有據，亦應准許。
六、綜上所述，原告丁○○、丙○○、乙○○依侵權行為之法律
    關係，分別請求被告賠償350 萬元、125 萬元及125 萬元，
    及均自96年9 月18日起至清償日按週年利率百分之5 計算之
    利息，為有理由，應予准許。
七、原告已受全部勝訴判決，並已陳明在執行前可供擔保而聲請
    宣告假執行，爰酌定相當金額准許之。
據上論結，本件原告之訴為有理由，依民事訴訟法第78條、第39
0 條第2 項，判決如主文。
中    華    民    國    97    年    3     月    31    日
                  民事第二庭?法  官  楊明佳
以上正本係照原本作成
如對本判決上訴，須於判決送達後20日內向本院提出上訴狀
中    華    民    國    97    年    3     月    31    日
                            ?書記官  楊璧華


司法院資訊處製作；財團法人民間司法改革基金會備份。
